臺灣高等法院刑事判決　　　　　　　　　　　　　　九十三年度上易字第七一四號
　　上　訴　人　臺灣臺北地方法院檢察署檢察官
　　被　　　告　甲○○
右列上訴人因被告偽造文書案件，不服臺灣臺北地方法院九十二年度易字第二三三二
號，中華民國九十三年三月二十九日第一審判決（起訴案號：臺灣臺北地方法院檢察
署九十二年度偵字第一九五一○號）提起上訴，本院判決如左：
    主  文
上訴駁回。
    理  由
一、本案經本院調閱前案即台灣板橋地方法院九十二年度簡字第三○二一號偽造文書
    案卷核閱及傳喚被告甲○○訊問調查結果，認原審以案件曾經判決確定，而諭知
    免訴之判決，經核尚無違誤，並引用原判決所載理由（如附件）。
二、公訴人上訴意旨略稱：(一)原審於收案後，被告經傳均未到庭說明，原審即認定被
    告係基於概括犯意連續為之，顯出於推測；(二)本案被告所犯罪名與前案非完全相
    同，時間相差達三個月，何能謂先後所犯時間緊接，且犯罪動機、態樣，及行為
    對象，結果均不同，尤難以「概括犯意」一詞統括；(三)本案被告犯罪行為在前，
    未見於前案判決事實範圍內（誤記『犯為』內），顯未經審酌，自不宜擴張裁判
    上一罪之概念等語，指摘原判決為不當。惟按同一案件曾經判決確定者應諭知免
    訴之判決，此訴訟法上所謂一事不再理之原則，除被告為同一外，關於實質上一
    罪或裁判上一罪關係者，均有其適用，並不以一案之犯罪事實已包含於他案範圍
    為必要。查本件被告前案（即台灣板橋地方法院九十二年度簡字第三○二一號偽
    造文書案件）係認定被告將同案被告呂金城拾得之乙○○等人遺失之
    含國民
    三十七條侵占遺失物罪及同法第二百十二條變造特種文書罪，二者有方法結果之
    牽連關係，從一重論以後罪。與本案檢察官起訴書（即簡易判決處刑聲請書）所
    載被告甲○○侵占丙○○遺失之國民
    行動電話，亦核犯刑法第二百十六條、第二百十二條行使特種文書罪及同法第三
    百三十七條侵占遺失物罪，應依牽連關係，從一重論以行使特種文書罪，有前案
    確定判決書及本案檢察官簡易判決處刑聲請書在卷可稽，則二案之被告同一，犯
    罪行態及方法雷同，所犯基本罪名無異，而另案係於被告與呂金城二人甫完成換
    貼照片之際，即為警查獲，故未及行使，而被告二人於前案對變造之目的雖均一
    致供稱係供玩用云云（見前案之第一八二○五號偵卷第十四頁反面、第五五頁正
    反面、第七六頁反面），堅不吐實，然被告於本院調查時則坦稱：我在五月初犯
    本案的時候是想辦理大哥大門號，還沒有辦成功就被發現，沒有辦成，八月份和
    呂金城作變造
    成功，這次有這機會也想去辦理，結果還沒有去辦，在旅社裡被警察發現等語，
    與一般偽造
    前後二次（即五月及八月兩案行為）之犯罪目的均期以偽造之
    行動電話，自屬可信，並謂有機會即為之，顯見前後係自始基於概括意思為之，
    原審乃認二案犯罪事實有連續犯之關係，前案判決效力及於本案，依法為免訴判
    決，即無違誤，本件基上說明，公訴人徒憑己見，指摘原判決為不當，即難認為
    有理由，應予駁回。並不經言詞辯論為之。
據上論斷，應依刑事訴訟法第三百七十三條、第三百六十八條、第三百七十二條，判
決如主文。
中　　　華　　　民　　　國　　九十三　　年　　　八　　　月　　　五　　　日
                              臺灣高等法院刑事第一庭
                                  審判長法  官  李  相  助
                                        法  官  楊  貴  雄
                                        法  官  黃  聰  明
右正本證明與原本無異。
不得上訴。
                                        書記官  吳  金  來
中　　　華　　　民　　　國　　九十三　　年　　　八　　　月　　　五　　　日
附件
臺灣臺北地方法院刑事判決　　　　　　　　　　　　九十二年度易字第二三三二號
    公　訴　人　臺灣臺北地方法院檢察署檢察官
　　被　　　告　甲○○　男　四十四歲（民國○○○年○月○日生）
　　　　　　　　　　　　身分證統一編號：Ｚ000000000號
　　　　　　　　　　　　住臺北縣瑞芳鎮○○○○路三十二巷一號二樓
右列被告因偽造文書等案件，經檢察官聲請簡易判決處刑（九十二年度偵字第一九五
一０號），本院改依通常程序審理，判決如左：
    主  文
本件免訴。
    理  由
一、公訴意旨略如附件。
二、按案件曾經判決確定者，應諭知免訴之判決，刑事訴訟法第三百零二條第一款定
    有明文。又訴訟上所謂一事不再理之原則，關於實質上一罪或裁判上一罪，亦均
    有其適用，最高法院六十年臺非字第七七號著有判例。
三、查本案被告甲○○被訴於民國九十二年五月一日下午，在不詳地點，拾獲丙○○
    遺失之國民身分證後，將之侵占入己，嗣於同月十一日換貼自己照片於上開身分
    證予以變造後，於同日持往通訊行欲冒名詐購行動電話及門號；惟被告曾與呂金
    城共同基於為自己不法所有之概括犯意聯絡，由呂金城於九十二年八月間，利用
    駕駛計程車或在便利商店影印之機會，連續將拾自計程車後座或便利商店內影印
    機上之乙○○身分證、莊錦榮汽車駕照、周鴻銘汽車駕照、陳建霖身分證、張如
    華汽車駕照、身分證、陳仕儒之身分證、丁孝蓮機車駕照、余亭瑩身分證、楊根
    亮全民健保卡、身分證、黃松霖身分證、陳佳穗身分證、林佳蓉身分證、呂英安
    身分證、臺忠義汽車駕照及不知名之男子身分證各一張等物，侵占入己，轉交予
    被告後，被告與呂金城則共同於九十二年八月至九月間，在臺北縣三重市○○路
    九十七號加洲賓館九○六室內，接續將陳仕儒之汽車駕照及身分證、楊根亮之身
    分證、呂安英之身分證、江貞潔之身分證換貼被告之相片，臺忠義之汽車駕照，
    換貼呂金城之相片以變造之，經臺灣板橋地方法院於九十二年十一月二十八日以
    九十二年度簡字第三０二一號刑事簡易判決判處被告有期徒刑三月確定，有該判
    決書、臺灣高等法院被告全國前案紀錄表在卷可參。衡諸被告上開前後二案之侵
    占遺失物及變造身分證犯行，時間緊接，方法相同，所犯構成要件相同之罪，顯
    係基於概括犯意而為，而有連續犯之裁判上一罪關係，至被告本案所涉冒名詐購
    行動電話及門號未遂部分，聲請人亦認與本案變造身分證犯行有牽連犯之裁判上
    一罪關係，從而，本案與前述判決確定之他案間，即屬同一案件，本案為前開確
    定判決效力所及，依照首開說明，本件爰不經言詞辯論，逕為諭知免訴之判決。
據上論斷，應依刑事訴訟法第四百五十二條、第三百零二條第一款、第三百零七條判
決如主文。
中　　　華　　　民　　　國　　九十三　　年　　　三　　　月　　二十九　　日
　　　　　                          臺灣臺北地方法院刑事第三庭
          　　　　　                    審判長法  官  劉 慧 芬
          　　　　　　　　　　　　　　　　　　法　官　蔡 如 琪
          　　　　　　　　　　　　　　　　　　法　官　歐陽漢菁
右正本證明與原本無異。
如不服本判決應於送達後十日內向本院提出上訴狀。
                                              書記官  沈 芳 君
中　　　華　　　民　　　國　　九十三　　年　　　三　　　月　　 三十 　　日
臺灣臺北地方法院檢察署檢察官聲請簡易判決處刑書　九十二年偵字第一九五一號
　　被　　　告　　甲 ○ ○　 男　四十三歲（民國○○○年○月○日生）
　　　　　　　　　　　　　　 住台北縣瑞芳鎮○○路三十二巷一號二樓
　　　　　　　　　　　　　　 身分證統一編號：Ｚ000000000號
右被告因偽造文書等案件，業經偵查終結，認為宜以簡易判決處刑，茲將犯罪事實及
證據並所犯法條分敘如左：
　　　　　　犯罪事實
一、甲○○於民國（下同）九十二年五月一日下午，在不詳地點，拾獲丙○○遺失之
　　國民身分證，竟意圖為自己不法之所有，將之侵占入己；嗣於同月十一日，換貼
　　自己照片於丙○○身分證上，加以變造後，於同日十九時三十分許，持往台北市
　　○○區○段六號一樓「六二屋通訊行」，意圖為自己不法之所有，欲冒名詐購行
　　動電話機及門號，經該通訊行店員王怡湘發覺有異，報警當場查獲，始未得逞。
二、案經台北市政府警察局信義分局報請偵辦。
　　　　　　證據並所犯法條
一、被告甲○○雖經傳喚未到庭；惟查：右揭事實，業據被告於警訊中坦承不諱，核
　　與被害人丙○○指述及證人王怡湘證述情節相符，並有變造身分證扣案，及內政
　　部警政署刑事警察局鑑驗通知書附卷足資佐證，被告犯嫌已堪認定。
二、核被告所為，係犯刑法第三百三十七條，及第二百十六條、第二百十二條、第三
　　百三十九條第三項、第一項等罪嫌；被告變造身分證之低度行為，為行使之高度
　　行為所吸收，不另論罪，所犯行使變造文書與詐欺取財未遂二罪間，有方法結果
　　之牽連關係，請從一重論處，並與所犯侵占遺失物罪，分論併罰；變造之丙○○
　　國民身分證，請依法宣告沒收。
三、依刑事訴訟法第四百五十一條第一項聲請逕以簡易判決處刑。
　　此　　致
臺灣臺北地方法院
中　　　華　　　民　　　國　　九十二　　年　　　十　　　月　　二十五　　日
　　　　　　　　　　　　　　　　　　　　檢　察　官　侯　名　皇
右正本證明與原本無異
中　　　華　　　民　　　國　　九十二　　年　　 十一 　　月　　　六　　　日
　　　　　　　　　　　　　　　　　　　　書　記　官　林　咨　研
本件係依刑事訴訟法簡易程序辦理，法院簡易庭得不傳喚被告、輔佐人、告訴人、告
發人等出庭即以簡易判決處刑；被告、被害人、告訴人等對告訴乃論案件如已達成民
事和解而要撤回告訴或對非告訴乃論案件認有受傳喚到庭陳述意見之必要時，請即另
以書狀向簡易法庭陳述或請求傳訊。
附錄本案所犯法條全文
中華民國刑法第二百十二條
(偽造變造特種文書罪)
偽造、變造護照、旅券、免許證、特許證及關於品行、能力服務或其他相類之證書、
介紹書，足以生損害於公眾或他人者，處一年以下有期徒刑、拘役或三百元以下罰金
。
中華民國刑法第二百十六條
(行使偽造變造或登載不實之文書罪)
行使第二百十條至第二百十五條之文書者，依偽造、變造文書或登載不實事項或使登
載不實事項之規定處斷。
中華民國刑法第三百三十七條
(侵占遺失物罪)
意圖為自己或第三人不法之所有，而侵占遺失物、漂流物或其他離本人所持有之物者
，處五百元以下罰金。
中華民國刑法第三百三十九條
(普通詐欺罪)
意圖為自己或第三人不法之所有，以詐術使人將本人或第三人之物交付者，處五年以
下有期徒刑、拘役或科或併科一千元以下罰金。
以前項方法得財產上不法之利益或使第三人得之者，亦同。
前二項之未遂犯罰之。
